臺灣高等法院高雄分院刑事判決　　　 95年度交上易字第130號
上　訴　人
即　被　告　乙○○
選任辯護人　李慶榮律師
　　　　　　孫守濂律師
上列上訴人因業務過失重傷害案件，不服臺灣高雄地方法院95年
度交易字第212 號中華民國95年11月7 日第一審判決（起訴案號
：臺灣高雄地方法院檢察署95年度偵字第7912號），提起上訴，
本院判決如下：
     主  文
上訴駁回。
     事  實
一、乙○○領有職業聯結車駕駛執照，受雇於高雄市崇揚汽車貨
    運有限公司擔任司機，係從事駕駛業務之人。其於民國94年
    12月16日凌晨零時15分許，駕駛聯結車之車頭車牌號碼JQ－
    706 號、車尾板台車牌號碼VA-92 號營業用全拖車，沿高雄
    縣鳳山市○○路○段西向東方向行駛，途經上開建國路一段
    與經武路56巷之交岔路口前方衛武仁美紅線16號電桿右上方
    外側慢車道處時，本應注意臨時停車，應依車輛順行方向緊
    靠道路右側，其右側前後輪胎外側距離緣石或路面邊緣大型
    車不得逾1 公尺，而依當時情形，夜間有照明、天氣狀況晴
    、柏油路面狀況乾燥無缺陷、無障礙及視距良好，依其之智
    識、能力亦無不能注意之情事，竟疏未注意及此，而將其上
    開車尾車牌號碼VA－92號板台車停放在上開路段外側慢車道
    ，惟該板台車右側前後輪胎外側距離緣石逾110 公分許處，
    且未放置警告標誌後，旋即駕駛上開車頭車牌號碼JQ-706
    號貨車載有花生駛離現場，逕自駕車前往附近卸貨。適有甲
    ○○考領有普通重型機車駕駛執照之人，於94年12月15日21
    時30分許，在高雄市○○區○○路上某雜貨店與同事飲用啤
    酒3 瓶後，其因受酒精影響，明知其反應、平衡感、感覺力
    、言語能力均已有所障礙，處於不能安全駕駛動力交通工具
    之狀態，竟仍不顧影響道路交通公眾之安全，仍於同月16日
    凌晨零時5 分許，騎乘車牌號碼HS7-962 號重型機車，沿高
    雄縣鳳山市○○路○段由西向東方向行駛，途經上開VA－92
    號板台車停放地點前，本應注意車前狀況，並應保持安全距
    離，及應注意酒後無法安全駕駛動力交通工具、注意力減低
    、反應變慢，而依當時情形，夜間有照明、天氣狀況晴、柏
    油路面狀況乾燥無缺陷、無障礙及視距良好，依其之智識、
    能力亦無不能注意之情事，竟疏未注意及此，迨甲○○騎乘
    機車沿上開路段外側機慢車道直行至上開地點，見狀未及閃
    煞，甲○○上開機車之前車頭因而撞擊乙○○停放上開板台
    車左後車角，並再失控向左後車輪撞擊，造成甲○○人車倒
    地滑行，致其受有顱內出血及右手肱骨開放性骨折併肘上截
    肢之重傷害，旋經路人送往高雄縣長庚紀念醫院急診室。乙
    ○○於肇事後犯罪未被發覺之前，回到上開車禍現場，並留
    在事故現場，主動向前往事故現場處理，且尚不知肇事者為
    何人之員警坦承肇事，嗣並接受裁判。嗣復經警至上開醫院
    委託醫師對甲○○作血液酒精濃度抽血檢驗，發現其血液中
    酒精濃度達每毫升172.5 毫克（相當於吐氣酒精濃度所含酒
    精成分高達每公升0.8625毫克之情狀，甲○○酒醉駕車部分
    ，業經原審判決確定），始悉上情。
二、案經甲○○訴由高雄縣政府警察局鳳山分局報告臺灣高雄地
    方法院檢察署檢察官偵查起訴。
    理  由
壹、證據能力部分：
    按被告以外之人於審判外之陳述，雖不符前四條之規定，而
    經當事人於審判程序同意作為證據，法院審酌該言詞陳述或
    書面陳述作成時之情況，認為適當者，亦得為證據。當事人
    、代理人或辯護人於法院調查證據時，知有第159 條第1 項
    不得為證據之情形，而未於言詞辯論終結前聲明異議，視為
    有前項之同意，刑事訴訟法第159 條之5 定有明文。本件有
    關：一高雄縣政府警察局交通警察隊道路交通事故現場圖及
    報告表（一）、（二）各1 紙、事故現場蒐證相片28張。二
    高雄縣政府警察局交通警察隊刑法第185 之3 案件測試觀察
    紀錄表報告書、高雄縣政府警察局舉發違反道路交通管理事
    件通知單、甲○○酒醉駕車交通違規移置保管車輛及領車通
    知單各1 紙。三甲○○身分證、普通重型機車駕駛執照、上
    開重型機車行車執照，及乙○○身分證、職業聯結車駕駛執
    照、上開板台車行車執照各1 紙。四甲○○受傷之長庚紀念
    醫院出具診斷證明書、高雄縣政府警察局交通警察隊車禍處
    理小組委託醫院實施甲○○血液中酒精濃度檢驗報告各1 紙
    。五偵卷附臺灣高雄地方法院檢察署檢察官於95年4 月20日
    勘驗筆錄、現場蒐證相片4 張、高雄縣政府警察局95年4 月
    11日函及其檢附蒐證相片4 張。六原審卷內附高屏澎區車輛
    行車事故鑑定委員會95年7 月28日函及鑑定意見書等，被告
    、辯護人、公訴人均同意列入證據方法，是本院審酌上開資
    料作成時之情況，認為適當，自得採為證據，合先明。
貳、實體部分：
一、訊據上訴人即被告乙○○（下稱被告）固坦承伊考領有職業
    聯結車駕駛執照，並有於上開時、地駕駛上開車輛停放，而
    告訴人卻撞擊之致受傷等情，惟矢口否認有業務過失重傷之
    犯行，並辯稱：伊已盡量將車輛靠邊停放，告訴人酒後駕車
    ，喪失注意能力致撞擊路邊停放之板台車，肇事原因自應歸
    咎於告訴人，伊並無過失，且告訴人之撞擊伊車輛，兩者亦
    無因果關係，無由構成犯罪云云。經查：
  (一)告訴人因本件車禍致其受有顱內出血及右手肱骨開放性骨折
    併肘上截肢之重傷害之事實，有長庚紀念醫院出具診斷證明
    書在卷可稽、且經原審法院於95年10月24日審判程序時當庭
    勘驗甲○○右手臂，臂部以下全部截肢。是告訴人因與被告
    所停放之車輛發生撞擊致受傷之事實，應可認定。
  (二)又按大型車臨時停車時，應依車輛順行方向緊靠道路右側，
    其右側前後輪胎外側距離緣石或路面邊緣大型車不得逾1 公
    尺，且應放置警告標誌於車後，道路交通安全規則第111 條
    第2 項、第112 條第1 項第13款定有明文。本件被告考領有
    職業聯結車駕駛執照，此有被告之駕駛執照在卷可查（見警
    詢卷第23頁），其對上開規定應知之甚詳，其駕駛汽車自應
    遵守前開規定。而本件事故發生時，被告駕駛大型車臨時停
    車並未依規定僅靠路邊停放之事實，亦為報告所自認不諱，
    並有高雄縣政府警察局交通警察隊道路交通事故現場圖及報
    告表(一)、(二)各1 紙及事故現場蒐證相片28張在卷可稽。而依
    當時情況並無不能注意之情事，卻疏未注意及此，以肇致本
    件道路交通事故，其行為自有過失。且告訴人亦因本件車禍
    事故受有上開傷害，則被告之過失行為與告訴人受有傷害間
    ，顯有相當因果關係。雖被告之辯護人另以上開情詞為辯，
    惟查被告違規停車，即係違反一般交通規則之應注意義務，
    且違規停車將佔用路面以致增加過往行車之危險性，亦應為
    被告所能注意，而被告卻仍違反之，縱然告訴人本身未注意
    車前狀況而有過失，但亦無法解免其過失責任。況本件經臺
    灣省高屏澎區車輛行車事故鑑定委員會鑑定結果，亦均認被
    告所停放板台未靠右停放為肇事次因，有該等機關之鑑定意
    見書附卷可參（見原審卷第33頁）。是被告辯稱伊無過失，
    且二者無因果關係云云，應無可採。
  (三)至於告訴人是否與有過失乙節。經查，告訴人因受酒精影響
    ，明知其反應、平衡感、感覺力、言語能力均已有所障礙，
    處於不能安全駕駛動力交通工具之狀態，於上揭時地，竟仍
    騎乘車牌號碼HS7-962 號重型機車，亦未注意車前狀況，而
    疏未注意及此，以致肇事，而違反道路交通安全規則第94條
    第3 項、第114 條第2 款規定，其行為自有過失；而本件經
    臺灣省高屏澎區車輛行車事故鑑定委員會鑑定結果，亦均認
    甲○○酒精濃度過量駕駛重機車未注意車前狀況為肇事主因
    ，有該等機關之鑑定意見書附卷可佐（見原審卷第23頁）。
    是告訴人因服用酒類不能安全駕駛動力交通工具而駕駛及被
    告之車輛，本身亦有過失。
二、按刑法第10條第4 項第4 款所謂毀敗一肢以上之機能，係指
    一肢以上之機能完全喪失其效用而言；而手之作用全在於指
    ，若被害人之手指失其效用，自不能謂非達於毀敗一肢機能
    之程度（最高法院著有30年上字第445 號判例、29年上字第
    135 號判例可資參照）。查本件告訴人因本件車禍致受有其
    右手臂部以下全部截肢之傷害，而無從藉由復健加以改善之
    事實，已如前述，則揆諸上開說明，告訴人之傷害，應屬於
    毀敗一肢之機能，而達重傷害之程度（至前開刑法修正時，
    於第10條第4 項第4 款，就重傷害之定義有所擴增，然告訴
    人所受傷害，不論於修法前後，均已達重傷害程度，且修正
    後之規定並無較有利於被告，是仍應依修正前之規定處斷）
    。查被告領有職業聯結車駕駛執照，受雇於高雄市崇揚汽車
    貨運有限公司擔任司機，業經其自承在卷，係從事業務之人
    ，則其於從事駕駛業務時，過失肇事致人重傷，核其所為係
    犯刑法第284 條第2 項後段之業務過失傷害致人重傷罪。原
    偵查檢察官提起公訴之起訴書意旨原認應依刑法第284 條第
    1 項前段處斷，然業經公訴檢察官於原審審理中當庭將論罪
    法條更正為刑法第284 條第1 項後段，是無再變更起訴法條
    之必要，併予敘明。又被告於肇事後，留在事故現場，主動
    向前往事故現場處理，且尚不知肇事者為何人之員警坦承肇
    事，嗣並接受裁判之事實，業據到場處理警員黃厚福於被告
    警詢時訊問綦詳，並有被告警詢筆錄及道路交通事故調查筆
    錄可稽，是被告依修正前刑法第62條前段自首之規定，減輕
    其刑（前開刑法修正時，將自首之效力，由「應」減輕其刑
    修正為得減輕其刑，比較修正前後之規定，修正後之規定較
    不利於被告，故應依刑法第2 條第1 項前段規定，依修正前
    刑法第62條前段規定，減輕其刑）。
三、原審認被告罪證明確，因而適用刑法第2 條第1 項前段，第
    284 條第2 項後段、修正前刑法第62條前段、第41條第1 項
    前段，罰金罰鍰提高標準條例第1 條前段、第2 條等規定，
    並爰審酌被告駕駛汽車不知小心謹慎臨時停車，造成告訴人
    受有重傷此一難以彌補之後果，犯罪情節難認輕微，惟念其
    在此前並無任何前科紀錄，有臺灣高等法院被告前案紀錄表
    在卷可按，素行良好，復參以其迄今未能與告訴人達成和解
    原因，係雙方金額相距新臺幣900 多萬元，然雙方此部分之
    紛爭仍得依民事訴訟程序或其他途徑加以解決，及其為自首
    ，且本件車禍為肇事次因等一切情狀，量處有期徒刑5 月，
    並諭知如易科罰金以300 元即新臺幣900 元折算1 日（按被
    告行為後，刑法已於94年2 月2 日修正公布，於95年7 月1
    日施行，新修正刑法第41條易科罰金之折算標準修正為以新
    臺幣1 千元、2 千元、3 千元折算1 日，較修正前舊法之銀
    元300 元即新臺幣900 元折算1 日為重，修正後之法律易科
    罰金較重，依刑法第2 條第1 項前段從舊從輕之規定，亦應
    適用有利於被告之修正前之刑法第41條易科罰金之折算標準
    處罰）。其認事用法，核無不合，量刑亦屬允當。被告上訴
    意旨否認犯罪，指摘原判決不當，為無理由，應予駁回。
四、同案被告甲○○酒醉駕車部分，業經原審判決確定，本院爰
    不再論述，合此敘明。
據上論斷，應依刑事訴訟法第368條，判決如主文。
本案經檢察官陳國全到庭執行職務。
中　　華　　民　　國　　96　　年　　3 　　月　　15　　日
                  刑事第四庭    審判長法  官  蕭權閔
                                      法  官  林水城
                                      法  官  吳進寶
以上正本證明與原本無異。
不得上訴。
中　　華　　民　　國　　96　　年　　3 　　月　　15　　日
                                      書記官  林佳蓉
附錄本判決論罪科刑法條：
中華民國刑法第284 條（過失傷害罪）
因過失傷害人者，處6 月以下有期徒刑、拘役或500 元以下罰金
，致重傷者，處1 年以下有期徒刑、拘役或500 元以下罰金。
從事業務之人，因業務上之過失傷害人者，處1 年以下有期徒刑
、拘役或1 千元以下罰金，致重傷者，處3 年以下有期徒刑、拘
役或2 千元以下罰金。
